【裁判字號】    97,消債更,11
【裁判日期】    970930
【裁判案由】    聲請更生程序
【裁判全文】
臺灣嘉義地方法院民事裁定            97年度消債更字第11號
聲  請  人  乙○○
                        弄5號.
上列聲請人因消費者債務清理事件聲請更生及保全處分，本院裁
定如下：
    主  文
更生及保全處分之聲請駁回。
聲請費用新台幣壹仟元由聲請人負擔。
    理  由
一、按聲請更生或清算不合程式或不備其他要件者，法院應以裁
    定駁回之，但其情形可以補正者，法院應定期間先命補正，
    消費者債務清理條例第8條亦有明文規定。次按債務人與金
    融機構協商成立者，不得聲請更生或清算，但因不可歸責於
    己之事由，致履行顯有重大困難者，不在此限；本條例施行
    前，債務人依金融主管機關協調成立之中華民國銀行公會會
    員辦理消費金融案件無擔保債務協商機制與金融機構成立之
    協商，準用前項之規定，消費者債務清理條例第151條第5項
    、第6項分別定有明文。衡諸債之關係，係以當事人間之信
    賴關係為基礎，為社會經濟組織之重要支柱，故當事人於以
    法律行為追求自己之利益之際，亦應顧及對方之利益，並考
    量債權債務在社會上之作用，本於誠實及信用之原則，行使
    債權及履行債務。是對於已陷入經濟上困境之消費者，若任
    其於惡性循環之債務窘境中生存，將衍生嚴重之社會問題，
    難以維持安定之社會經濟秩序，故為兼顧債權人、債務人雙
    方之利益，對陷於經濟上困境之消費者，乃允其於消費者債
    務清理條例施行後，得選擇以重建型之更生程序或清算型之
    清算程序清理其債務，藉以妥適調整債務人與債權人及其他
    利害關係人間之權利義務關係，保障債權人獲得公平受償，
    並謀求消費者經濟生活之重建復甦機會。惟對於已與金融機
    構協商成立，或於本條例施行前，已依金融主管機關協調成
    立之中華民國銀行公會會員辦理消費金融案件無擔保債務協
    商機制與金融機構成立協商之債務人，若非因不可歸責於己
    之事由，致履行顯有重大困難，或到場而不為真實之陳述，
    自有違債權契約為誠信契約之本旨，故依消費者債務清理條
    例第151條第6項準用同條第5項前段及第46條之規定，不得
    聲請更生或清算，應駁回其更生之聲請，始能避免肇致道德
    危險。
二、聲請意旨略以：聲請人有不能清償債務情事，前雖曾依金融
    主管機關協調成立之中華民國銀行公會會員辦理消費金融案
    件無擔保債務協商機制與最大債權金融銀行板信銀行成立協
    商和解，達成還款協議，然聲請人每月薪資僅27,369元，而
    原一致性協商方案每月須償還新台幣16,012元，但聲請人每
    月必要支出22,977元，因此原方案之條件過苛，已經超越聲
    請人能力，而無法履行原協商方案。聲請人復未經法院裁定
    開始清算程序或宣告破產，爰依法聲請更生等語。
三、聲請人主張其所負無擔保或優先權債務總金額未超過1,200
    萬元，且於本件更生聲請前，已依金融主管機關協調成立之
    中華民國銀行公會會員辦理消費金融案件無擔保債務協商機
    制與最大債權銀行板信銀行成立協商等情，有聲請人提出之
    債權人清冊附卷可按，應為真實。
（一）聲請人先主張每月應償還板信銀行協商金額16012元，嗣
      改稱每月返還13,029元，並提出玉山銀行存摺及存戶交易
      明細表在卷可證，足證聲請人每月應償板信銀行之協商款
      為13,029元，核先敘明。
（二）聲請人主張每月薪資約有27,369元，此有聲請人提出之95
      年度綜合所得稅各類所得資料清單可證，可認定為真實。
（三）聲請人提出必要支出明細中，膳食費4,500元雖未提出單
      據，然尚屬合理；房租支出3,000元，有聲請人提出之租
      賃契約書可佐，亦可列計；水費、電費部份雖未提出證據
      ，然1,000元之支出仍係合理範圍；瓦斯費350元未提出單
      據，且聲請人既已自承三餐外食，則此費用以200元計；
      通訊費1,000元部份亦未提出單據，且聲請人家庭單純，
      自無大量使用話費必要，本項本院職權認定以300元列計
      即屬合理。勞健保費用部分，勞保費225元並非生活必要
      費用，故刪除此部份，僅採計健保費236元。至於聲請人
      所提民生必需品1,000元，並無任何支出單據，且聲請人
      陳稱係用以購買沐浴乳、牙膏、洗髮精等等。就常理判斷
      ，此等物品非每月均需購買，且費用不應達1,000元，本
      院認定每月200元為足故，每月生活必要費用為9,436元。
（四）聲請人主張須支出父親甲○○每月扶養費3,000元，就此
      部分未提出支出證明，且聲請人之父親從事水電工作，每
      月大約收入2、3千元等情，亦據聲請人自承在卷（見本院
      97年5月29日訊問筆錄），而聲請人尚有姐、妹二人，有
      戶籍謄本在卷可參，父親之扶養費，不應僅由聲請人負擔
      ，則該部分支出每月1,000元為適當。
（五）聲請人雖主張因結婚，且配偶懷孕致無法還款云云，並提
      出喜帖及孕婦健康手冊影本為證。然查聲請人之配偶於96
      年12月25日第一次產檢時，即懷孕近三個月，依正常之產
      期計算，聲請人之配偶於97年7月底才生產，而聲請人之
      配偶於懷孕初期、中期並非不能工作，對於聲請人之生活
      支出，仍可為部分分擔。且聲請人尚可支出六萬元，僱請
      他人向本院提出更生聲請，其所稱結婚，且配偶懷孕每月
      收入所無法負擔云云，則自不足認聲請人有何不能履行原
      協商方案之情事。
（六）則以聲請人每月收入為27,369元扣除每月繳納協商款13,
      029元，尚餘14,340元。然其生活必要費用為9,436元及扶
      養費用1,000元，共計10,346元，則可證聲請人自足以負
      擔其生活費用，而無不能清償之情事。
四、綜上所述，債務人於消費者債務清理條例施行前，既已與金
    融機構之債權人依金融主管機關協調成立之中華民國銀行公
    會會員辦理消費金融案件無擔保債務協商機制成立協商，而
    其依原協商條件履行亦非顯有重大困難，且債務人對其財產
    及收入狀況之陳述，難謂係為完全真實之陳述，則其聲請更
    生，顯然違背消費者債務清理條例第151條第6項準用同條第
    5項前段、第46條第3款之規定，且上開欠缺又屬無從補正，
    從而，依上開說明，應予駁回其更生之聲請，爰裁定如主文
    。
五、本件未符合更生聲請要件，應予駁回其更生聲請，業如前述
    ，是聲請人一併聲請本院應對其財產予以保全處分，即無必
    要，應併與駁回，爰裁定如主文所示。
中    華    民    國    97    年    9    月    30     日
              民事第一庭    法      官  柯月美
上為正本係照原本作成。
如不服本裁定，應於裁定送達後10日內，以書狀向本院提出抗告
，並繳納抗告費新臺幣1千元
中    華    民    國    97    年    9    月    30    日
                            書  記  官  李文政


司法院資訊處製作；財團法人民間司法改革基金會備份。
